臺灣桃園地方法院交通事件裁定　　　　99年度交聲字第1698號
原處分機關　交通部公路總局新竹區監理所桃園監理站
異　議　人
即受處分人　羅玥昀
上列異議人即受處分人因違反道路交通管理處罰條例案件，不服
交通部公路總局新竹區監理所桃園監理站中華民國99年11月16日
桃監裁罰字第裁52-ZIQ026760號違反道路交通管理事件裁決書所
為之處分，聲明異議，本院裁定如下：
    主  文
異議駁回。
    理  由
一、原處分意旨略以：受處分人即異議人羅玥昀所有之車牌號碼
    3T-6765 號自用小客車於民國99年1 月11日19時42分許，行
    經國道5 號高速公路頭城收費站北上ETC 車道，因未申裝電
    子收費裝置行駛ETC 車道，經交通部臺灣區○道○○○路局
    委託遠通電收股份有限公司（下稱遠通公司）依查明之車籍
    資料，向該車所有人即異議人送達高速公路通行費催繳通知
    單，惟異議人未於催繳通知單上所載之繳費期限前完成繳納
    ，經交通部臺灣區○道○○○路局頭城收費站（內政部警政
    署國道公路警察局第九警察隊協助製單）逕行舉發「汽車行
    駛於應繳費之公路不依規定繳費」之違規行為，並填製公警
    局交字第ZIQ026760 號違規舉發通知單，嗣異議人未依法繳
    納，原處分機關乃於99年11月16日以異議人有上開違規事實
    ，依道路交通管理處罰條例第27條第1 項及違反道路交通管
    理事件統一裁罰基準及處理細則等規定，對異議人處以罰鍰
    新臺幣（下同）3,000 元等語。
二、異議意旨略以：異議人誤闖ETC 屬實，但未曾收到罰單，直
    至99年5 月驗車始發現罰單未繳，且已累積滯納金達3000元
    ，實有不公，異議人甚少回戶籍地，且社區人多複雜可能因
    其他因素而未收到通知單，應免罰此筆滯納金，為此，爰依
    法聲明異議，請求撤銷原處分云云。
三、按汽車行駛於應繳費之公路、橋樑、隧道或輪渡，不依規定
    繳費者，處汽車所有人或駕駛人3,000 元以上6,000 元以下
    罰鍰，並追繳欠費；而汽車駕駛人之行為有行經設有收費站
    之道路，不依規定停車繳費，當場不能或不宜攔截製單舉發
    者，得逕行舉發；且第一項逕行舉發，應記明車輛牌照號碼
    、車型等可資辨明之資料，以汽車所有人為被通知人製單舉
    發；道路交通管理處罰條例第7 條之2 第1 項第6 款、第4
    項、第27條第1 項定有明文。次按用路人不依規定繳費，營
    運單位應依國道高速公路局查明之車籍資料，製發「補繳通
    行費及作業處理費通知單」，追繳通行費並加收作業處理費
    用；用路人應依「補繳通行費及作業處理費通知單」所列金
    額及繳費期限完成補繳，逾補繳期限截止日未繳納者，依法
    舉發，交通部臺灣區○道○○○路局電子收費申裝及欠費追
    繳作業注意事項第13條第2 項、第17條亦定有明文。次按處
    理違反道路交通管理事件，有關文書送達之程序，依行政程
    序法之規定；送達，於應受送達人之住居所、事務所或營業
    所為之；於應送達處所不獲會晤應受送達人時，得將文書付
    與有辨別事理能力之同居人、受僱人或應送達處所之接收郵
    件人員；送達不能依前二條規定為之者，得將文書寄存送達
    地之地方自治或警察機關，並作送達通知書兩份，一份黏貼
    於應受送達人住居所、事務所、營業所或其就業處所門首，
    另一份交由鄰居轉交或置於該送達處所信箱或其他適當位置
    ，以為送達；前項情形，如係以郵務人員為送達人者，得將
    文書寄存於附近之郵政機關，違反道路交通管理事件統一裁
    罰基準及處理細則第5 條、行政程序法第72第1 項、第73條
    第1 項及第74條第1 項、第2 項亦分有明定。再按依行政程
    序法第74條第1 項規定所為之寄存送達，並未準用民事訴訟
    法第138 條第2 項規定，自應於寄存送達當日即生送達之效
    力（臺灣高等法院暨所屬法院97年法律座談會刑事類提案第
    42號審查意見、司法院大法官釋字第667 號解釋參照）。
四、經查：
（一）異議人所有前揭車輛於上揭時、地，因行經國道5 號高速
      公路頭城收費站北上ETC 車道，因未申裝電子收費裝置行
      駛ETC 車道，經交通部臺灣區○道○○○路局委託遠通公
      司依查明之車籍資料，向該車所有人即異議人送達高速公
      路通行費催繳通知單，惟異議人未於催繳通知單上所載之
      繳費期限前完成繳納，之事實，為異議人所不爭執，並有
      聲明異議狀、違規查詢報表、高速公路委託遠通電收公司
      辦理電子收費業務高速公路通行費催繳通知單送達證書、
      內政部警政署國道公路警察局違規舉發單送達證書、交通
      部公路總局新竹區○○○○○道路交通管理事件裁決書及
      其送達證書等在卷可稽。
（二）又查，本件高速公路通行費催繳通知單，經高速公路局委
      託遠通公司交付郵政機關於99年2 月9 日寄送至上開異議
      人戶籍地桃園縣桃園市○○路555 號3 樓之3 ，因當場未
      獲會晤本人，亦無受領文書之同居人、受雇人或應送達處
      所之接收郵件人員，乃寄存於當地之桃園郵局，並製作通
      知書2 份，1 份黏貼於應受送達人門首，另1 份置於應送
      達處所信箱適當位置，以為送達等情，此有上開通行費催
      繳通知單送達證書、交通部臺灣區○道○○○路警察局頭
      城收費站99年11月8 日高頭稽字第0990002137號函等件在
      卷可佐。是本件繳費通知單既已依行政程序法第74條於99
      年2 月9 日合法送達予異議人，應已發生合法送達之效力
      ，則異議人即有依該通知繳費之義務，詎異議人仍未於上
      開補繳期限內補繳前開費用，是異議人確有本件汽車行駛
      於應繳費公路，未依規定繳費之違規行為，堪以認定。
（三）聲明異議意旨雖以其甚少回戶籍地，且可能因其他因素致
      未收到通知單云云，惟按汽車所有人名稱、住所等如有變
      更，應向公路監理機關辦理登記；車主、駕駛人依規定向
      公路監理機關申領之車輛牌照、駕駛執照，係以戶籍住所
      為登記地址；基於社會現況及便民原則，並因應車主、駕
      駛人需要及行政程序法第72條合法送達處所規定，於公路
      監理電腦系統車籍及駕籍檔中增列住居所或就業處所地址
      ，以利公路監理機關及相關機關各項便民服務通知事項、
      公路法、道路交通管理處罰條例及強制汽車責任保險法等
      法令規定之行政文書寄達，特訂定本注意事項；公路監理
      機關受理車主、駕駛人申請增設住居所或就業處所地址後
      ，應立即登載於公路監理電腦系統之車籍及駕籍檔中；各
      項便民服務之通知事項、公路法、道路交通管理處罰條例
      及強制汽車責任保險法等法令規定之行政文書寄達，皆以
      住居所或就業處所地址寄發，道路交通安全規則第23條第
      1 項、公路監理電腦系統車輛車籍及駕駛人駕籍增設住居
      所或就業處所地址作業注意事項第1 條、第5 條定有明文
      。查本件異議人未向監理機關辦理變更登記其實際居住處
      所地址或就業處所地址，此有交通部公路總局新竹區監理
      所桃園監理站99年11月11日竹堅桃字第0993140612號函及
      交通部臺灣區○道○○○路警察局頭城收費站99月11月8
      日高頭稽字第0990002137號函附卷可佐，自難課以行政機
      關訪查其實際居所或就業處所地址何在之責，應係可歸責
      於異議人之事由，而由異議人自行承擔未能親自收受上開
      補繳通知單之不利益，是異議意旨上揭所辯，難認可採。
（四）末者，本件違規舉發通知單，經內政部警政署國道公路警
      察局交付郵政機關郵寄異議人，於99年3 月26日寄送至異
      議人之舊戶籍地（98年9 月14日前之戶籍地）「桃園縣桃
      園市○○路599 號16樓之1 」、收件人為「羅珮辰（異議
      人原姓名）」，並經該送達處所接收郵件人員經國社區管
      理委員會簽收，有內政部警政署國道公路警察局送達證書
      、遷徙紀錄資料查詢結果、個人姓名更改資料查詢結果表
      、戶役政連結作業系統個人基本資料查詢表各1 紙在卷可
      稽，是本件違規舉發單之收件人寄達地顯非異議人於送達
      當時所登記之戶籍地，足見本件舉發通知單未經合法送達
      ，是以異議人無法於接獲舉發通知單後，依道路交通管理
      處罰條例第9 條第1 項前段，於15日內得不經裁決逕依第
      92 條 第3 項之罰鍰基準規定，向指定之處所依最低額罰
      鍰繳納，然本件經異議人向原處分機關陳述意見表示未收
      受舉發通知單後，原處分機關已依道路交通管理處罰條例
      第27條第1 項及違反道路交通管理事件統一裁罰基準及處
      理細則等規定，對異議人處以罰鍰之最低額3,000 元從輕
      裁罰，本件即不因異議人未收到舉發通知單而受影響。異
      議人執此聲明異議，亦屬無據。
五、綜上所述，本件異議人既有上開違規之事實，原處分機關援
    引上揭規定，而予以裁罰，依法並無違誤不當，是本件異議
    人之異議為無理由，應予以駁回。
六、爰依道路交通管理處罰條例第87條第2 項，道路交通事件處
    理辦法第18條，裁定如主文。
中    華    民    國   100    年    6     月    24    日
                           交通法庭  法  官  陳秋君
 以上正本證明與原本無異。
如不服本裁定，應於裁定送達後5 日內向本院提出抗告狀。
                                     書記官  吳采蓉
中    華    民    國   100    年    7     月    4     日